臺灣桃園地方法院民事判決　　　　　　　 97年度訴字第865號
原　　　告　王宗亮
訴訟代理人　康勝男律師
被　　　告　欒同如
　　　　　　王琪中
　　　　　　邱弘淇
共　　　同
訴訟代理人　馮志剛律師
上列當事人間請求損害賠償事件，本院於民國100 年1 月31日言
詞辯論終結，判決如下：
    主  文
被告應給付原告新臺幣貳佰陸拾壹萬仟佰壹拾玖元及其中新
臺幣陸拾萬陸仟肆佰玖拾肆元，被告欒同如、王琪中自民國九
十七年五月三十日起至清償日止；被告邱弘淇自民國九十七年六
月二十五日起至清償日止，均按週年利率百分之五計算之利息。
其中新臺幣貳拾貳萬柒仟貳佰零陸元自民國九十八年三月二十日
起至清償日止，按週年利率百分之五計算之利息。其中新臺幣壹
佰柒拾肆萬玖仟陸佰壹拾玖元自民國九十九年七月六日起至清償
日止，按週年利率百分之五計算之利息。
原告其餘之訴駁回。
訴訟費用由被告負擔三分之一，餘由原告負擔。
本判決第一項於原告以新臺幣捌拾捌萬元供擔保後，得假執行。
但被告如以新臺幣貳佰陸拾壹萬仟佰壹拾玖元為原告預供擔
保，得免為假執行。
原告其餘假執行之聲請駁回。
    事  實  及  理  由
甲、原告起訴主張：
（一）原告前受聘至被告合夥開設，門牌號碼桃園縣龍潭鄉○○
      路228 號之「唯科骨外科紀念診所」（下稱唯科診所）擔
      任醫師，期間自民國93年8 月3 日起至94年5 月27日止。
      被告欒同並要求原告掛名擔任唯科診所之負責人，實際上
      診所之經營事項均由被告欒同如、王琪中夫婦所負責。中
      央健康保險局（下稱健保局）核發之醫療費用雖均撥入以
      原告、被告欒同如及唯科診所名義共同設立之銀行帳戶，
      然原告之銀行印鑑由被告欒同如所刻並持有，帳戶內之款
      項亦均由被告欒同如、王琪中夫婦提領或轉匯至其個人戶
      頭。
（二）被告於原告任職期間盜刷病患之健保IC卡詐取健保費用，
      經健保局查獲後，處原告以自95年6 月1 日起至同年7 月
      31日止停止對健保對象提供特約醫療服務之處分（下稱停
      止健保特約處分）；復經桃園縣政府處原告以自95年7 月
      1 日起至95年8 月31日止停業2 個月之處分（下稱停業處
      分），致原告受有下列損害：(1)原於95年1 月、2 月、9
      月至12月等6 個月份實際從事醫療業務，所得額共為新臺
      幣（下同）5,952,204 元，計算每月平均執行業務所得為
      992,034 元，故原告因上開停業及停止健保特約處分共3
      個月之損失合計即為2,976,102 元。(2)健保局認定唯科診
      所於94年5 月份溢領健保特約醫療費用222,006 元，應予
      追扣；另多刷劉姓、陳姓、謝姓、高姓、葉姓、蔡姓病患
      健保IC卡並記載不實病歷，向健保局虛報醫療費用，則經
      健保局罰鍰5,200 元，此等追扣及罰鍰之費用，原告已分
      別以郵政劃撥方式逕向健保局繳納。(3)又原告所受上開停
      業及停止健保特約處分均經公開上網、公告及刊登桃園縣
      政府公報，致原告30年醫師名譽毀於一旦，受有相當於2
      百萬元之非財產上損失。以上損失金額合計為5,203,308
      元。
（三）被告之前述不法行為既致原告受有上開損害，原告自得依
      民法第184 條第1 項、第185 條、第195 條第1 項之規定
      ，請求被告連帶賠償；且被告於94年10月21日曾推由被告
      邱弘淇為代表，書立承諾同意書（下稱系爭同意書），表
      明：「…3.健保費之罰鍰…，若造成乙方（即原告）行政
      上之停業損失，亦由甲方（即唯科診所）支付…。」等語
      ，故原告上開損失，亦得依系爭同意書之約定請求被告負
      連帶賠償責任。
（四）另健保局前曾以「原告即唯科診所」為對象，訴請給付健
      保局溢付之費用1,461,965 元及自95年11月18日起至清償
      日止，按年息5%計算之利息，經臺北高等行政法院於99年
      4 月29日以97年度訴字第1747號判決健保局勝訴確定。原
      告為求健保局撤銷原先對原告之假扣押執行，乃於99年5
      月26日經會算後給付健保局1,749,619 元，此部分原告亦
      得依系爭同意書、民法第487 條之1 規定及不當得利之法
      律關係，請求被告其中一人為給付。
（五）綜上所述，爰依法提起本件訴訟等語。並為訴之聲明：(1)
      被告應連帶給付原告5,203,308 元及其中4,976,102 元自
      起訴狀繕本送達翌日起；其餘227,206 元自98年3 月18日
      言詞辯論意旨狀繕本送達被告翌日即98年3 月20日起，各
      至清償日止，按週年利率5%計算之利息。(2)被告欒同如或
      被告王琪中或被告邱弘淇應給付原告1,749,619 元及自99
      年5 月26日起至清償日止按週年利率5%計算之利息。(3)原
      告願供擔保請准宣告假執行。
乙、被告則以：
（一）原告所主張之原因事實均發生在2 年之前，且原告至遲於
      95年4 月15日即已收悉健保局之停止健保特約處分函，之
      後雖曾申請複核，卻又放棄不爭執，並申請提前執行此處
      分，故原告於97年4 月15日即得行使其所謂之侵權行為損
      害賠償請求權，卻遲於97年5 月23日始對被告提起本件訴
      訟，故原告所謂之侵權行為損害賠償請求權顯已罹於時效
      而消滅。
（二）又原告係與被告欒同如、邱弘淇於93年8 月3 日合作經營
      唯科診所，共同約定由原告擔任負責醫師執行醫療相關業
      務、與健保局簽立全民健康保險特約醫事服務機構合約而
      成立全民健康保險投保單位；被告邱弘淇負責檢驗業務，
      聘請訴外人林建甫、李英林為專任醫師。健保費申請由原
      告確認無誤後，再由電腦公司代為申報，健保費專用存摺
      及印章保管於診所內，除每月診所員工薪資匯款及其它費
      用支出匯款，不得擅自攜出，若遇臨時事項，需通知另外
      兩方。場地及復健儀器由原告欒同如提供，檢驗儀器由被
      告邱弘淇提供，原告提供電燒機1 台、消毒用壓帶機1 台
      、桌上型手肘血壓計數台、輪椅2 台、讀卡機1 台。所有
      員工薪資及訓練由原告負責，原告及被告欒同如、邱弘淇
      每月所得由三方確認無誤後統一由健保專用存摺帳戶匯出
      ，此三方所得計算方式如下：原告每月醫療及相關業務及
      負責醫師費用5 萬元加上每月看診節次以每次4 千元計，
      不受任何健保浮動點值影響。被告邱弘淇取得所有檢驗費
      用，但需受健保點值浮動調整。被告欒同如取得每月健保
      費用扣除所有員工薪資及上開兩方所得後之金額。
（三）其後原告提出中止合作要求，三方約定唯科診所自94年5
      月27日起辦理歇業，並由原告親自至衛生局辦理。唯科診
      所遭健保局裁罰，原告為負責人應受懲處，卻藉機提出種
      種不合理之要求，被告未予接受，原告即對被告欒同如提
      出刑事告訴。而健保局就唯科診所違規說明中之保險對象
      ，均非被告欒同如請領健保費用之病人，且有可能是掛號
      人員重覆掛號，病人復健治療登入健保卡時重覆掛號，病
      人押還單作業時造成重覆掛號，而給藥天數的出入可能是
      病人就每天應服用2 次的藥當成每天服用3 次來使用，造
      成天數不足，亦或病人忘記領藥或根本有領藥而忘記，看
      診醫師發生錯誤或電腦公司上傳發生錯誤等所造成。況違
      規情形之看診醫師為訴外人林建甫、李英林、原告等，則
      被告如何盜刷病患之健保IC卡詐取健保費用？另被告邱弘
      淇為醫檢師，單純負責檢驗業務，檢驗項目則均由醫師開
      立，被告邱弘淇並不負責檢驗部分健保費之請領，況健保
      局所指違規情形中並無檢驗費之虛報。被告王琪中則為被
      告欒同如之妻，並未參與診所相關業務。
（四）健保局之停止健保特約處分與桃園縣政府衛生局之停業處
      分，內容不同，則原告所謂合併執行結果有3 個月無法執
      業，即有誤會。而原告僅為外科醫師，並無任何擅長之次
      專科醫師證書及執照，也不擅長專精外科手術，3 個月執
      行醫療業務所得實無可能達到2,976,102 元。以原告擔任
      負責人之唯科診所為例，93年8 月健保所得為1,063,432
      元，9 月為1,179,137 元，10月為1,225,718 元，3 個月
      平均每月所得為1,156,095 元，此所有收入都會併入原告
      之綜所稅，但實際上每月唯科診所健保費用之申請，除原
      告外，尚有其餘醫師及醫檢師即被告邱弘淇等共同申報，
      上開費用並非原告一人所得。再依健保局北區分局及財政
      部台灣省北區國稅局中壢稽徵所函覆之原告申報門診醫療
      費用總表及98年度綜合所得稅申報資料，原告95年度執行
      業務收入為5,952 204 元，必要費用及成本為4,642,720
      元，此部分所得總額為1,309,484 元，是原告所謂停業及
      停止健保特約處分3 個月損失之金額亦顯不實在等語，資
      為抗辯。
（五）被告並為答辯聲明：(1)原告之訴駁回。(2)訴訟費用由原告
      負擔。(3)如受不利判決，被告願供擔保請准宣告免假執行
      。
丙、得心證之理由：
一、按訴狀送達後，原告不得將原訴變更或追加他訴。但請求之
    基礎事實同一者、擴張或減縮應受判決事項之聲明者，不在
    此限，民事訴訟法第255 條第1 項第2 款、第3 款分別定有
    明文。經查，本件原告於訴狀送達被告後，先於98年3 月18
    日向本院具狀將聲明由請求被告連帶給付4,976,450 元擴張
    為請求被告連帶給付5,203,308 元（見本院卷一第198 頁）
    ；復於99年6 月23日向本院具狀追加聲明請求被告欒同如或
    被告王琪中或被告邱弘淇給付原告1,749,619 元及自99年5
    月26日起至清償日止按年息5%計算之利息，同時亦追加此部
    分之訴訟標的（見本院卷一第363 頁至第365 頁）。核原告
    前者所為僅係擴張訴之聲明；後者所為之追加，其依據之基
    礎事實則未變更，揆諸上揭法律規定，均應准許，此先敘明
    。
二、兩造不爭執之事項（見本院97年12月28日、98年3 月23日、
    98年4 月14日言詞辯論筆錄，本院卷第162 頁至第165 頁、
    第214 頁、第215 頁、第223 頁）：
（一）原告於93年8 月3 日起至94年5 月26日止之期間，於唯科
      診所執行醫師職務，其並以該診所負責醫師名義，於93年
      8 月18日與健保局簽訂全民健康保險特約醫事服務機構合
      約。
（二）健保局於95年4 月12日函知原告，內容略以：唯科診所有
      多刷保險對象IC卡就醫可用次數，虛報醫療費用，茲核定
      如下：處以停止特約2 個月，期間自95年7 月1 日起至同
      年8 月31日止。唯科診所負責醫師即原告於上開停止特約
      期間，對保險對象提供之醫療保健服務，不予支付。原告
      於95年4 月21日，就上開核定提出書面向健保局申請複核
      ，復於同年5 月12日向健保局表明放棄上開複核之申請，
      並申請提前執行上開處分。嗣健保局於95年5 月18日發函
      原告與唯科診所，同意將上開停止健保特約期間，提前至
      95年6 月1 日至同年7 月31日執行。又桃園縣政府另因原
      告有上開情事，乃依該府醫師懲戒委員會第2 屆第5 次會
      議決議，於95年7 月5 日函知原告應自95年7 月1 日起至
      同年8 月31日止之期間停業。又原告因唯科診所有虛報醫
      療費用之情事，乃依健保局之要求，繳回唯科診所溢領之
      醫療費用222,006 元，並繳納5,200 元之罰鍰。
（三）上開不爭執事項二所示行政處分之資訊，業經公開於網路
      、公告或刊登於桃園縣政府公報。
（四）唯科診所營業時之現金收入，與健保局依健保合約核發唯
      科診所之健保費，均撥入以原告、被告欒同如與唯科診所
      名義開立之彰化銀行帳戶。原告、被告欒同如、邱弘淇三
      人每月任職唯科診所之所得計算方式，約略如下：原告擔
      任負責醫師及每月從事醫療及相關業務：5 萬元，與依每
      月看診節次，1 次4 千元，上開所得不受任何健保浮動點
      值影響；被告邱弘淇：檢驗費用，但須依健保點值浮動調
      整；被告欒同如：唯科診所每月收入（含現金收入及健保
      局依健保合約給付之健保費）扣除上開2 人所得及唯科診
      所其餘員工薪資等開銷後之餘額。
（五）被告邱弘淇於94年10月21日代表唯科診所書立系爭同意書
      交付原告，內容略以：「甲方：唯科診所、資方代表邱弘
      淇。乙方：王宗亮醫師。(1)茲聘請王宗亮醫師為唯科診所
      執行醫療業務。(2)本診所每月健保費申請，委由電腦公司
      辦理。(3)健保費之罰鍰或浮動點值之核扣，由甲方從健保
      申請之費用墊付，若造成乙方行政上停業損失，亦由甲方
      支付。(4)由唯科骨外科診所概括承受之安泰診所核扣之健
      保費，須先歸還甲方。…」
（六）原告於95年從事醫療業務之期間共6 個月即1 、2 月及9
      至12月；另依原告95年度綜合所得稅電子結算（網路）申
      報收執聯所示，原告於95年度之執行業務所得額為5,952,
      204 元。
（七）唯科診所之營業場地與復健儀器由被告欒同如提供，檢驗
      儀器由被告邱弘淇提供，原告則提供電燒機1 臺、消毒用
      壓帶機1 臺、桌上型手肘血壓計數臺、輪椅2 臺與讀卡機
      1 臺。
（八）由原告擔任負責醫師之唯科診所於94年5 月26日歇業，原
      告於上開時日後即未在唯科診所執業；唯科診所自同年月
      27日起，由被告欒同如擔任負責醫師，於原地址繼續營業
      ，並與健保局締結全民健康保險特約醫事服務機構合約。
（九）原告於97年5 月6 日，寄發台北長安郵局第1228號存證信
      函予被告欒同如，內容略以：原告受健保局、衛生局停業
      及其他處分，致名譽、精神及收入受到損害，限於文到10
      日內協議賠償，否則原告當依法追訴等語。上開存證信函
      並於同年5 月8 日送達被告欒同如。
（十）上開事實，並有「彰化銀行業務往來申請書、印鑑卡暨顧
      客資料卡」、銀行建檔資料及服務申請書、存摺存款帳戶
      資料及交易明細查詢各1 份、提款暨匯款申請書各3 紙、
      桃園縣醫事人員支援報備申請書1 份、醫療機構開業執照
      2 份、勞工體格及健康檢查指定醫療機構證明、全民健康
      保險特約醫事服務機構合約、全民健康保險投保單位成立
      通知書、健保局94年6 月23日健保桃醫字第09400255 66
      號函各1 份、華南商業銀行活期存款存摺節印本、系爭同
      意書、台北長安郵局第1228號存證信函、桃園縣政府醫師
      懲戒委員會決議書、健保局94年12月6 日健保桃診所字第
      0946032143號函、98年1 月23日健保桃字第0980001025–
      C 各1 份附卷可稽（均為影本，見本院卷一第6 頁至第13
      頁、第47頁至第63頁、第67頁至第69頁、第80頁、第128
      頁、第158 頁、第159 頁、第205 頁、第206 頁、第208
      頁、第209 頁）及經本院函查無誤，有健保局97年8 月19
      日健保醫字第0970034099號函、97年10月1 日健保醫字第
      0970037553號函、桃園縣政府衛生局97年8 月20日桃衛醫
      字第0970046611號函在卷可按（見本院卷一第94頁至第
      102 頁）。
三、兩造於本院97年12月28日、98年3 月23日言詞辯論時（見本
    院卷第164 頁、第165 頁、第214 頁），協議簡化爭點為：
（一）被告王淇中是否係唯科診所之合夥人？
（二）原告係唯科診所合夥人之一，或僅係受僱於唯科診所？
（三）被告王淇中是否有參與唯科診所之經營管理？如有，其負
      責之業務範圍？
（四）關於94年5 月27日以前唯科診所多刷如附表所示保險對象
      IC卡就醫可用次數、虛報醫療費用等違規情事，係由何人
      實際施作？
（五）原告因不爭執事項二所示之情事，是否受有損害？其受損
      之數額？
（六）原告關於侵權行為損害賠償請求權之主張，是否已罹於民
      法第197 條第1 項前段所定2 年短期消滅時效？
四、本院之判斷：
（一）首查，就原告、被告欒同如、邱弘淇3 人每月任職唯科診
      所之所得計算方式，其中原告擔任負責醫師及每月從事醫
      療及相關業務之約定酬勞為5 萬元；另依每月看診節次，
      一次4 千元且不受任何健保浮動點值影響；被告欒同如所
      得則係唯科診所每月收入（含現金收入及健保局依系爭健
      保合約給付之健保費）扣除原告、被告邱弘淇所得及唯科
      診所其餘員工薪資等開銷後之餘額等約定內容觀之，可知
      原告領取酬金之內容，性質明顯接近於受僱契約而非合夥
      經營唯科診所，否則原告應可取得單純勞務所得以外之營
      利所得及負擔虧損。況原告所主張唯科診所營業時之現金
      收入，與健保局依健保合約核發唯科診所之健保費，均撥
      入以原告、被告欒同如與唯科診所名義開立之彰化銀行帳
      戶後，再予轉出至被告欒同如、王琪中帳戶內之事實，有
      存摺存款帳戶資料及交易明細查詢1 份、領款及匯款申請
      書各3 份在卷可稽（均為影本，見本院卷第9 頁至第12頁
      ）；加以系爭同意書上復有明文約定：「茲聘請王宗亮醫
      師為本診所執行醫療業務。」等語，在在足證原告並非唯
      科診所之合夥人而係受僱於唯科診所甚明。
（二）次查，被告欒同如前因於93年8 月2 日至94年5 月27日期
      間，聘請領有醫師執照之原告在唯科診所看診且登記為負
      責醫師，意圖為自己不法之所有，自94年3 月18日起迄同
      年12月間某日止之期間內，利用附表所示之唯科診所病患
      前往就診之機會，將上開病患交付之健保IC卡重複刷卡讀
      取資料多次，或病患於某日根本未前往上開診所看診，竟
      虛報相關就診紀錄，並在其醫療業務上作成之病歷中填寫
      不實之症狀及治療行為後，分別以其本人及不知情之原告
      名義，據以向健保局虛報醫療費用，致健保局相關承辦人
      員陷於錯誤，誤認前開病人確曾接受相同次數之醫療行為
      ，而將上開不實之上傳資料製作成「中央健保局IC上傳資
      料及醫療費用申報資料」、「保險對象門診就醫紀錄明細
      表」等公文書，並重複核撥健保補助款予唯科診所，以此
      方式向健保局詐領虛報部分之醫療費用，牟取不法所得，
      經原告提出告訴後，雖經本院刑事庭以98年度易字第157
      號刑事判決被告欒同如無罪，有此刑事判決書之影本在卷
      可稽（見本院卷二第6 頁至第34頁），惟經臺灣桃園地方
      法院檢察署檢察官不服提起上訴後，業經臺灣高等法院以
      99年度上易字第1660號刑事判決撤銷原判決，改為判處被
      告欒同如罪刑在案，亦有上開臺灣高等法院刑事判決之影
      本附卷足參（見本院卷二第66頁至第85頁）。而細繹上開
      臺灣高等法院刑事判決之內容，乃係以證人林建甫於檢察
      事務官詢問及原審審理時所證述向健保局申報健保費一般
      是被告欒同如或被告太太負責等語；並審酌桃園縣政府衛
      生局95年3 月23日桃衛醫字第0950017208號函、醫療機構
      開業執照、全民健康保險特約醫事服務機構合約、全民健
      康保險投保單位成立通知書、醫事機構基本資料查詢等及
      參以唯科診所之全名為「唯科骨外科紀念診所」，係為紀
      念被告欒同如之配偶即被告王琪中之父親王唯科而命名，
      且唯科診所之營業處所為被告王琪中所有等情，為被告欒
      同如所不否認，復據本件被告王琪中於檢察官訊問及原審
      審理時證述明確；又唯科診所之彰化商業銀行竹東分行帳
      戶（帳號：00000000000000號）所留之印鑑章式樣除唯科
      診所及負責人即原告之大小章外，尚蓋有被告欒同如之印
      章，且中央健保局匯入該帳戶之全民健保補助款，分別於
      94年4 月7 日、94 年5月31日及94年8 月31日遭轉提，並
      匯入被告王琪中之合作金庫商業銀行龍潭分行帳戶內，亦
      有唯科診所彰化商業銀行竹東分行帳戶之開戶資料、往來
      明細；被告王琪中合作金庫商業銀行龍潭分行帳戶開戶資
      料、往來明細；存摺支取單、匯款單可憑，顯見唯科診所
      之名稱及財務之動支均由被告欒同如及其配偶即被告王琪
      中負責，益徵被告欒同如為唯科診所之實際負責人，並負
      責每月向健保局申報唯科診所之醫療費用補助無訛等為由
      ，而認被告欒同如確有多刷如附表所示保險對象IC卡就醫
      可用次數、虛報醫療費用等違規情事無誤，始據以論罪科
      刑。本院審酌上開臺灣高等法院刑事判決係經實質調查證
      據及辯論，又無何瑕疵可指，自足作為本件判斷之依據，
      況被告欒同如嗣對此刑事判決提起再審之訴，仍經臺灣高
      等法院以99年度聲再字第461 號裁定駁回在案，有此裁定
      影本附卷可稽（見本院卷二第125 頁至第130 頁），是此
      部分之事實已足認定，被告欒同如雖加否認，仍無足採。
      而被告王琪中既有前述以其帳戶領取唯科診所收入之情，
      再參諸上開唯科診所名稱之由來及財務之動支均由被告欒
      同如及被告王琪中夫妻負責，自亦足徵被告王琪中確屬唯
      科診所之合夥人之一無誤。
（三）至原告因前開不爭執事項二所示之情事是否受有損害及其
      受損之數額部分，則查：(1)原告固係主張其於95年1 月、
      2 月、9 月至12月等6 個月份實際從事醫療業務，所得額
      共為5,952,204 元，故每月平均執行業務所得為992,034
      元。然原告於95年度執行業務所得總額固為5,952,204 元
      ，惟扣除其必要費用及成本後，實際之執行業務所得應僅
      為1,309,484 元，有原告之95年度綜合所得稅電子結算〔
      網路〕申報應檢送各項證明文件單據申報表、95年度綜合
      所得稅電子結算〔網路〕申報收執聯在卷可按（均為影本
      ，見本院卷一第24頁至第26頁），並經本院依職權查詢明
      確，有財政部臺灣省北區國稅局中壢稽徵所98年4 月22日
      北區國稅中壢二字第0981006379號函附原告95年度綜合所
      得稅網路結算申報國稅局審核專用申報書附卷可參（見本
      院卷一第249 頁至第252 頁）。再以原告雖受有上開停止
      健保特約處分，然此處分僅禁止原告申報健保給付，並未
      禁止原告營業；原告只有於桃園縣政府所處停業處分2 個
      月之期間內不能執行業務，其餘原告未執行業務之期間乃
      係原告自己不營業，苟原告繼續營業，自仍有病患自費看
      診之收入，故原告自行停止營業長達6 個月中，除其中2
      個月係因上開停業處分所致外，其餘4 個月無收入之期間
      ，尚不得歸責他人。又以原告前述95年度之執行業務所得
      1,309,484 元與執行業務之期間6 個月加以計算，平均每
      月執行業務所得應為218,247 元（計算式：1,309,484 元
      ÷6 個月＝218,247 元，小數點以下四捨五入，下同）；
      再以原告所損失不能營業之期間僅有停業處分之2 個月計
      ，此部分原告總共損失為436,494 元（計算式：218,247
      元×2 ＝436,494 元）。(2)健保局認定唯科診所於94年5
      月份溢領健保特約醫療費用222,006 元，應予追扣；另前
      述唯科診所另多刷病患健保IC卡並記載不實病歷，向健保
      局虛報醫療費用之部分，則經健保局罰鍰5,200 元。上開
      追扣及罰鍰之金額，均經健保局通知擔任唯科診所名義負
      責人之原告後，由原告繳納完畢之事實，有健保局北區分
      局94年12月6 日健保桃診所字第0946032143號函、追扣補
      付核定總表、健保局98年1 月23日健保桃字第0980001025
      –C 罰鍰處分書各1 份、郵政劃撥儲金存款收據2 紙在卷
      可憑（均為影本，見本院卷一第205 頁至第211 頁）。此
      部分合計227,206 元之支出，亦係原告因被告欒同如有上
      開不法之盜刷行為始被追扣及處罰，自屬原告之損害無誤
      。(3)又原告所受上開停業及停止健保特約處分既均經公開
      上網、公告及刊登桃園縣政府公報，對於原告身為醫師，
      在社會上一般之評價自會因之較為低落，故原告主張其名
      譽受損，有非財產上損失乙節，尚值採信，然原告貿然擔
      任唯科診所之名義負責人，貪圖方便及厚利，任由他人掌
      握診所之經營事項，未盡名義負責人應有察查診所是否正
      當營業之責任，是其受損之痛苦，亦較一般注重清譽、謹
      言慎行之醫師為低。本院再審酌兩造之職業、身分、經濟
      及社會地位及現今社會經濟狀況等一切情事，認原告請求
      精神慰撫金2 百萬元，尚嫌過高，應予核減至20萬元，始
      為適當。(4)再原告主張健保局前曾以「原告即唯科診所」
      為對象，訴請給付健保局溢付之費用1,461,965 元及自95
      年11月18日起至清償日止，按年息5%計算之利息，經臺北
      高等行政法院於99年4 月29日以97年度訴字第1747號判決
      健保局勝訴確定。原告已於99年5 月26日經會算後給付健
      保局1,749,619 元之事實部分，則有臺北高等行政法院97
      年度訴字第1747號判決、郵政劃撥儲金存款單及收據在卷
      可佐（均為影本，見本院卷一第366 頁至第381 頁），亦
      值認定。而原告上開給付係健保局向唯科診所請求之溢付
      費用，原告雖係名義負責人，然其於給付後，仍得向唯科
      診所之實際負責人請求，故此部分自亦屬原告之損失甚明
      。
（四）又就原告侵權行為損害賠償請求權是否已罹於民法第197
      條第1 項前段2 年短期消滅時效之部分，經查，原告所受
      上開停止健保特約處分及停業處分之事實，有健保局95年
      4 月12日健保醫字第0950059410號函、桃園縣政府95年7
      月5 日府衛醫字第0950006273號函各1 份、桃園縣政府醫
      師懲戒委員會95年7 月5 日桃醫懲字第0950006272號決議
      書在卷可參（均為影本，見本院卷一第20頁、第23頁、第
      158 頁、第159 頁）。至原告雖曾申請健保局將上開停止
      健保特約處分提前至95年6 月1 日起至95年7 月31日止執
      行之事實，有健保局95年5 月18日健保醫字第0950059632
      號函之影本附卷可佐（見本院卷一第22頁），然健保局此
      准予原告提前執行之函文係於95年5 月18日發函，函文內
      容並已敘明係依原告95年5 月12日之傳真申請書所為之申
      請，而原告係於95年4 月21日申請就上開停止健保特約處
      分為複核，然再於95年5 月12日傳真申請書，敘明放棄申
      請複核及申請提前執行，業經本院依職權查核屬實，有健
      保局97年10月1 日健保醫字第0970037553號函在卷可據（
      見本院卷一第137 頁），是至遲雖可認定原告於95年5 月
      12日提出申請放棄複核及申請提前執行之日時，上開停止
      健保特約之處分已經確定，原告自係於該日始知悉所受損
      害及賠償義務人，而原告提起本件訴訟為97年5 月23日，
      有原告起訴狀上本院收狀日期章之印文可稽（見本院卷一
      第2 頁），兩者相距固已逾2 年期間。另桃園縣政府衛生
      局之通知停業處分函發函日期係95年7 月5 日（見本院卷
      第23頁），嗣經原告提起覆審及行政訴訟，臺北高等行政
      法院係於97年8 月21日始以97年度訴字第173 號判決駁回
      原告所請求確認上開停業處分違法之訴，是原告於此行政
      法院之判決確定前，自難以確認損害，故距其提起本件起
      訴時，並未逾2 年之消滅時效期間甚明。另查，原告曾於
      97年5 月6 日寄發台北長安郵局第1228號存證信函予被告
      欒同如，其內容略以：「本人受健保局，衛生局，停業及
      其它處分，以至名譽，精神，及收入受到損害…限於文到
      10日內協議賠償否則本人當依法追訴勿自誤。」等語（影
      本見本院卷一第128 頁）；被告欒同如則自承此存證信函
      已於97年5 月8 日送達被告（見本院97年12月8 日言詞辯
      論筆錄，本院卷一第162 頁）。而按消滅時效，因請求而
      中斷；時效因請求而中斷者，若於請求後6 個月內不起訴
      ，視為不中斷，民法第129 條第1 項第1 款、第130 條定
      有明文。本件原告就上開停止健保特約之處分所致之損害
      ，係於95年5 月12日始知悉所受損害及賠償義務人，而於
      未滿2 年內即97年5 月8 日即已上開存證信函請求被告欒
      同如賠償，再於此請求後未逾6 個月之時即提起本件訴訟
      ，則依上開法律規定，原告此部分之損害賠償請求權，自
      係於97年5 月8 日開始時效中斷而未完成無誤。基上所陳
      ，原告本件侵權行為損害賠償請求權並未罹於民法第197
      條第1 項前段2 年短期消滅時效，已堪認定明確。
五、按因故意或過失，不法侵害他人之權利者，負損害賠償責任
    ；不法侵害他人之身體、健康、名譽、自由、信用、隱私、
    貞操，或不法侵害其他人格法益而情節重大者，被害人雖非
    財產上之損害，亦得請求賠償相當之金額。其名譽被侵害者
    ，並得請求回復名譽之適當處分，民法第184 條第1 項前段
    、第195 條第1 項定有明文。本件原告因被告欒同如上開不
    法行為，而經處以上開停止健保特約處分及停業處分，並致
    原告受有不能執行業務損失436,494 元、繳納唯科診所被追
    扣94年5 月份溢領之健保特約醫療費用222,006 元、繳納健
    保局罰鍰5,200 元、非財產上損失20萬元等合計863,700 元
    之損害，業經認定如前，且原告受損失之結果與被告欒同如
    之不法行為間，有相當因果關係，衡諸經驗法則，亦無疑義
    ，揆諸上揭法律規定，原告請求被告欒同如賠償上開損失金
    額，洵屬有據。再按數人共同不法侵害他人之權利者，連帶
    負損害賠償責任﹔不能知其中孰為加害人者，亦同。造意人
    及幫助人，視為共同行為人，民法第185 條固有明文。然原
    告不能證明被告王琪中、邱弘淇有共同為上開不法侵害行為
    或為上開不法侵害行為之造意人或幫助人，則原告主張被告
    王琪中、邱弘淇應依上開法律規定與被告欒同如負連帶賠償
    責任之部分，則無足採。
六、再按「…健保費之罰鍰或浮動點值之核扣，由甲方（即唯科
    診所）從健保申請之費用墊付，若造成乙方（即原告）行政
    上之停業損失，亦由唯科診所支付。…」被告邱弘淇於94年
    10月21日代表唯科診所之資方所書立之系爭同意書（影本見
    本院卷一第80頁）有明文約定。而被告邱弘淇係與被告欒同
    如合夥經營唯科診所乙節，亦經被告於本院97年8 月4 日、
    98年3 月23日言詞辯論時自承在卷（見本院卷一第82頁、第
    214 頁），另被王琪中亦係唯科診所之合夥人之一，前亦述
    及。足見系爭同意書係被告欒同如、王琪中、邱弘淇為僱請
    原告而簽發，且推由被告邱弘淇為代表人簽名其上，自應對
    被告王琪中、邱弘淇發生效力，因之原告前述所受損失合計
    863,700 元之部分，依系爭同意書上揭約定內容，被告王琪
    中、邱弘淇自應與被告欒同如共同負給付之責。另就前述原
    告所給付健保局溢付唯科診所之費用1,749,619 元之損失部
    分，依系爭同意書之上開約定，自亦應由被告共同對原告負
    給付之責。綜上所述，本件原告得請求被告共同給付之金額
    合計為2,613,319 元（計算式：863,700 元＋1,749,619 元
    ＝2,613,319 元）。
七、末按給付無確定期限者，債務人於債權人得請求給付時，經
    其催告而未為給付，自受催告時起，負遲延責任。其經債權
    人起訴而送達訴狀，或依督促程序送達支付命令，或為其他
    相類之行為者，與催告有同一之效力；遲延之債務，以支付
    金錢為標的者，債權人得請求依法定利率計算之遲延利息；
    應付利息之債務，其利率未經約定，亦無法律可據者，週年
    利率為5%，民法第229 條第2 項、第233 條第1項 前段、第
    203 條分別定有明文。本件係屬侵權行為損害賠償之債或依
    系爭同意書所約定之債，均屬無確定期限者；又係以支付金
    錢為標的，則依上揭法律規定，原告就被告應共同給付之金
    額其中636,494 元之部分，一併請求自起訴狀繕本送達翌日
    即被告欒同如、王琪中自97年5 月30日（見本院卷一第29頁
    、第30頁送達證書所載）起至清償日止；被告邱弘淇自97年
    6 月25日（被告邱弘淇未受起訴狀之合法送達，自應以其委
    任本件訴訟代理人當日即本院卷一第39頁委任狀所載日期為
    其知悉訴狀內容之日，利息則自翌日起算）至清償日止；其
    中227,206 元自原告98年3 月18日言詞辯論意旨狀繕本送達
    被告之翌日即98年3 月20日起（見本院卷一第219 頁掛號郵
    件收件回執影本所載）至清償日止；其中1,749,619 元，則
    自原告99年6 月23日民事追加訴之聲明狀繕本送達被告翌日
    即99年7 月6 日（此書狀無送達被告之證明，惟被告共同訴
    訟代理人於本院99年7 月5 日言詞辯論時已經就此金額爭執
    在卷，見本院卷二第2 頁，可知被告至遲於該日應已知悉此
    部分請求內容）起至清償日止，均按法定利率即年息5%計算
    之利息，亦屬於法有據。
八、從而，原告依民法侵權行為規定及系爭同意書約定之法律關
    係，請求被告給付原告2,613,319 元及其中636,494 元之部
    分，被告欒同如、王琪中自97年5 月30日起至清償日止；被
    告邱弘淇自97年6 月25日至清償日止；其中227,206 元之部
    分，被告則自98年3 月20日起至清償日止；其中1,749,619
    元之部分，被告則自99年7 月6 日起至清償日止，均按年息
    5%計算之利息，均為有理由，應予准許。至原告逾上開範圍
    之請求，則均為無理由，應予駁回。
九、本件事證已臻明確，兩造其餘攻擊或防禦方法及未經援用之
    證據，經本院斟酌後，認為均不足以影響本判決之結果，自
    無再逐一詳予論駁之必要，併此敘明。
十、兩造均陳明願供擔保，請准宣告假執行或免為假執行。關於
    原告勝訴部分，經核均無不合，爰各酌定如主文所示之擔保
    金額，併予准許。至原告敗訴部分，其假執行之聲請，已失
    所附麗，應併予駁回之。
據上論結，本件原告之訴為一部有理由，一部無理由，依民事訴
訟法第79條、第85條第2 項、第390 條第2 項、第392 條第2項
，判決如主文。
中    華    民    國   100    年    2     月    25    日
              民事第二庭    法  官  張震武
以上正本係照原本作成
如對本判決上訴，須於判決送達後20日內向本院提出上訴狀
中    華    民    國   100    年    2     月    25    日
                            書記官  顏伯儒
 附表：（新臺幣）
 ┌──┬────┬───────────┬──────┐
 │編號│病人姓名│虛報醫療費用日期、金額│合計        │
 ├──┼────┼───────────┼──────┤
 │1.  │劉○○  │94年3月25日（250元）  │365元       │
 │    │        │94年3月24日（藥費115元│            │
 │    │        │）                    │            │
 ├──┼────┼───────────┼──────┤
 │2.  │陳○○  │94年3月25日（275元）  │485元       │
 │    │        │94年3月24日（藥費96元 │            │
 │    │        │）                    │            │
 │    │        │94年3月25日（藥費114元│            │
 │    │        │）                    │            │
 ├──┼────┼───────────┼──────┤
 │3.  │謝○○  │94年3月15日至94年6月12│2,657元     │
 │    │        │日共11次（處方交付調劑│            │
 │    │        │診察費每次25元，11次  │            │
 │    │        │共275元）             │            │
 │    │        │藥局虛報部分          │            │
 │    │        │94年3月15日（196元）  │            │
 │    │        │94年3月21日（221元）  │            │
 │    │        │94年3月30日（221元）  │            │
 │    │        │94年4月5日（196元）   │            │
 │    │        │94年4月11日（166元）  │            │
 │    │        │94年4月19日（166元）  │            │
 │    │        │94年5月3日（166元）   │            │
 │    │        │94年5月19日（283元）  │            │
 │    │        │94年5月26日（283元）  │            │
 │    │        │94年6月6日（166元）   │            │
 │    │        │94年6月12日（166元）  │            │
 │    │        │94年6月18日（152元）  │            │
 ├──┼────┼───────────┼──────┤
 │4.  │高○○  │94年4月12日（250元）  │337元       │
 │    │        │94年4月22日（處方交付 │            │
 │    │        │調劑診察費差額25 元） │            │
 │    │        │藥局虛報部分          │            │
 │    │        │94年4月22日（62元）   │            │
 ├──┼────┼───────────┼──────┤
 │5.  │葉○○  │93年12月5 日（275 元）│1,532元     │
 │    │        │93年12月7 日（275 元）│            │
 │    │        │93年12月20日（475 元）│            │
 │    │        │93年12月26日（275 元）│            │
 │    │        │藥局虛報部分          │            │
 │    │        │93年12月5日（196 元） │            │
 │    │        │93年12月7日（122 元） │            │
 │    │        │93年12月20日（122 元）│            │
 │    │        │93年12月26日（62元）  │            │
 ├──┼────┼───────────┼──────┤
 │6.  │蔡○○  │94年4月29日（275元）  │1,177元     │
 │    │        │94年8月23日（780元）  │            │
 │    │        │藥局虛報部分          │            │
 │    │        │94年4月29日（122元）  │            │
 ├──┼────┼───────────┼──────┤
 │合計│        │                      │6,553元     │
 └──┴────┴───────────┴──────┘